【裁判字號】    95,易,688
【裁判日期】    950628
【裁判案由】    詐欺
【裁判全文】
臺灣臺中地方法院刑事判決               95年度易字第688號
公  訴  人  臺灣臺中地方法院檢察署檢察官
被      告  乙○○
上列被告因詐欺案件，經檢察官提起公訴（95年度偵字第1184號
），本院判決如下：
    主    文
乙○○幫助意圖為自己不法之所有，以詐術使人將本人之物交付
，處有期徒刑伍月，如易科罰金，以佰元折算壹日。
    事    實
一、乙○○明知申請帳戶、金融卡使用係輕而易舉之事，一般人
    無故取得他人金融帳戶、金融卡使用之行徑常與財產犯罪之
    需要密切相關，且能預見該帳戶有遭他人利用作為詐騙工具
    之可能，竟仍不違其本意，而基於幫助詐欺集團向他人詐取
    財物之犯意，先於民國九十四年五月二十三日中午，至臺中
    市○○路○段六七Ｏ號合作金庫銀行北屯分行為其於八十九
    年二月三日在該分行以本人名義所開立之第0000000
    000000號活期儲蓄存款帳戶申請變更印鑑、電話語音
    查詢服務，又於同月二十五日上午十一時三十二分，至上開
    分行申請變更電話語音查詢服務密碼，均辦妥後，旋於同日
    上午十一時三十二分以後之不詳某時、在不詳地點，將上開
    存摺、金融卡及密碼交付真實姓名、年籍不詳之成年人。該
    成年人即與共組詐欺集團之其他成員，共同基於意圖為自己
    不法所有之犯意，於翌日即同年月二十六日上午十一時許，
    撥打電話向高雄縣鳳山市之丙○○佯稱：伊有中國信託商業
    銀行二筆消費帳款未繳納，可能是卡片遭盜用，要幫伊變更
    卡片磁條，需依照指示持金融卡至提款機操作，查詢餘額有
    無短缺等語，使丙○○不疑有詐而陷於錯誤，於同日中午十
    二時四十八分至一時之間，依對方指示，至郵局自動櫃員機
    前，分別持現金卡操作，先後二次將所有新臺幣（下同）九
    萬九千九百八十三元轉帳匯入上開帳戶內。嗣丙○○發覺受
    騙後報警，因而查獲上情。
二、案經臺中市警察局第六分局報告臺灣臺中地方法院檢察署檢
    察官偵查起訴。
    理    由
一、訊據被告乙○○固對上開合作金庫銀行北屯分行帳戶為其於
    八十九年二月三日以本人名義所開立使用及其先後於九十四
    年五月二十三日中午、同月二十五日上午十一時三十二分，
    ，至該分行辦理申請變更印鑑、電話語音查詢服務及申請變
    更電話語音查詢服務密碼之事實，坦白承認，惟矢口否認有
    何幫助詐欺取財之犯行，辯稱：當時是其綽號「阿彥」之友
    人要做生意，需要用上開帳戶轉帳，其辦妥申請變更印鑑、
    電話語音查詢服務及申請變更電話語音查詢服務密碼手續後
    ，就將上開帳戶存摺、金融卡及密碼置於家中房間櫃子內，
    嗣於同年六月十三日至郵局領取銀行通知時，始知上開帳戶
    存摺、金融卡及密碼均已遺失，不知係何時遺失，沒有將上
    開帳戶存摺、金融卡及密碼交付他人使用，其將密碼抄在一
    張紙上，與存摺放在一起，可能因此遭盜用云云。經查：
（一）被害人丙○○前開如何因受詐騙分別持現金卡，先後二次
      將所有九萬九千九百八十三元轉帳匯入被告開立之上開帳
      戶內等情，已據被害人丙○○於警詢時指述綦詳，並有被
      告所開立上開帳戶開戶資料、各類存款分戶交易明細表各
      一份附卷可稽，足認被告上開帳戶確供作詐騙集團向被害
      人丙○○詐騙金錢所用甚明。
（二）按一般社會常情，欲使用金融卡領取款項者，須於金融機
      構設置之自動櫃員機上依指令操作，並輸入正確之密碼，
      方可順利領得款項，由此可見，如非經帳戶所有人同意、
      授權而告知金融卡密碼等情況，單純持有金融卡之人，欲
      隨機輸入號碼而領取款項之機會，以磁條金融卡四位密碼
      之設計，不法之人任意輸入號碼而與正確之密碼相符者，
      機率微乎其微，且稍有社會歷練、經驗之人，均知金融卡
      應與其存摺、密碼分別保存，或者將密碼牢記心中，而不
      在任何物體上標示或載明密碼，以免徒增帳戶款項遭人持
      金融卡併同輕易得知之密碼盜領款項，被告尚非屬至愚之
      輩，前揭社會經驗常情，亦應為其所熟知；且被告正值青
      年，已有社會歷練，而被告於本院審理時亦供稱，其帳戶
      金融卡密碼係設定為其生日或其女友之生日者，則此密碼
      對其而言應係最方便記憶之方式，豈有刻意將之記載於存
      摺上，而徒增帳戶款項遭人盜領之風險，是被告上開辯稱
      ：將密碼抄在紙上，與存摺同放，而遭盜用云云，顯然不
      足採信。
（三）再被告上開帳戶於九十四年五月二十三日中午申請印鑑變
      更、電話語音查詢服務及於同月二十五日上午十一時三十
      二分變更電話語音查詢服務密碼等情，有合作金庫銀行北
      屯分行上開帳戶變更印鑑資料、該分行九十五年五月二十
      九日合金北屯字第Ｚ○○○○○○○○○號函及函送之上
      開帳戶電話語音查詢服務申請書各一份附卷可憑。而上開
      帳戶自九十五年五月二十五日起始有以金融卡轉帳、提款
      之紀錄，亦有上開帳戶之各類存款分戶交易明細表可按。
      參諸被告於本院審理時供承：其於辦妥上開電話語音查詢
      服務等手續後，從未進行上開帳戶之轉帳等語，顯見上開
      帳戶存摺、金融卡及密碼於被告辦妥申請變更電話語音查
      詢服務密碼（即九十四年五月二十五日上午十一時三十二
      分）以後同日之不詳某時，已流入他人之手。是被告於九
      十四年五月二十五日上午十一時三十二分變更電話語音查
      詢服務密碼後，該帳戶隨即於斯時以後之同日不詳某時遭
      人持上開帳戶金融卡及密碼使用自動櫃員機進行轉帳、提
      款使用，如非被告將上開帳戶金融卡、密碼、電話語音查
      詢服務密碼告知他人，該帳戶應無於瞬間即遭人以金融卡
      、密碼進行轉帳、提款使用，並於翌日即九十四年五月二
      十六日旋遭人供作詐欺取財之人頭帳戶使用，且前開被害
      人匯入之款項即所詐得之金錢亦應無得於最短時間內即遭
      詐欺集團提領一空之理，顯見該帳戶金融卡及電話語音服
      務之相關密碼應係被告告知他人者方是。
（四）況以不法集團，若非確定該帳戶所有人不會報警或掛失止
      付，伊等應不至於以該帳戶從事於財產犯罪，以避免遭警
      循線追查或徒勞無功。衡諸前開被害人匯入款項至被告上
      開帳戶後，該筆匯款隨即遭領取，更足見該詐騙之不法集
      團，於向被害人詐騙時，確有把握該帳戶不會遭帳戶所有
      人掛失止付，而此等確信，在該帳戶係竊得之情形，實無
      發生之可能。是被告上開所辯，顯不足採信，堪認被告確
      有將上開帳戶之存摺、金融卡及前開密碼提供與詐欺集團
      成員使用甚明。
（五）又一般國人向金融機構開設帳戶，並無任何法令限制，若
      係用於存提款之正當用途，大可光明正大自行申請使用，
      而帳戶之用途係用來存提款項，一旦有人無故收集取得他
      人帳戶使用，依一般常識認知，極易判斷乃係該隱身幕後
      之使用人基於使用別人之帳戶，存提款情形可不易遭人循
      線追查之考慮而為，此行徑常與財產犯罪之需要密切相關
      ，自可產生與不法犯罪目的相關之合理懷疑，且依一般稍
      具知識之人，對於日常生活常見之不法之徒，利用他人帳
      戶以掩人耳目進行之不法行為中，最常見者不外乎詐騙他
      人錢財，而以帳戶作為犯罪工具，是存摺、金融卡等乃係
      個人重要物件，一般人自不會任意交由他人保管，被告竟
      仍將其帳戶之存摺、金融卡、重要之金融卡密碼、電話語
      音查詢服務密碼，均交予真實姓名、年籍不詳之成年人使
      用，則被告對該收集帳戶之人可能利用帳戶從事詐欺犯罪
      應可預見其發生，而被告仍願意提供使用，足見被告於提
      供帳戶之時，其主觀上有幫助他人詐欺取財之故意，亦堪
      以認定。
（六）綜上所述，被告前開幫助詐欺取財之犯行，堪以認定，應
      依法論科。
二、按刑法上之幫助犯，係對於犯罪與正犯有共同之認識，而以
    幫助之意思，對於正犯資以助力，而未參與實施犯罪之行為
    者而言。被告將其開立之前開帳戶之存摺、金融卡、重要之
    金融卡密碼、電話語音服務密碼交予真實姓名、年籍不詳之
    成年人充為詐欺集團成員詐欺取財之帳戶使用，顯係基於幫
    助他人詐欺取財之犯意，且所為提供帳戶予他人之行為係屬
    刑法詐欺取財罪構成要件以外之行為。核被告所為，係犯刑
    法第三十條第一項前段、第三百三十九條第一項之幫助詐欺
    取財罪。其以幫助他人犯罪之意思而參與前開犯罪構成要件
    以外之行為，應依刑法第三十條第二項規定，按正犯之刑減
    輕之。爰審酌被告提供前開帳戶供他人非法使用，幫助犯罪
    者隱匿真實身分，助長社會犯罪風氣及增加追緝犯罪之困難
    度，其犯罪動機、目的、手段及犯罪後猶矢口否認犯行，足
    見其毫無悔意，惟念其並無前科之素行，所為僅為幫助行為
    ，尚未實際參與詐欺取財之犯行，可責難性較輕、被害人受
    騙金額非鉅及檢察官具體求處有期徒刑六月，稍嫌過重等一
    切情狀，量處如主文所示之刑，並諭知易科罰金之折算標準
    ，以資懲儆。
據上論斷，應依刑事訴訟法第二百九十九條第一項前段，刑法第
三百三十九條第一項、第三十條、第四十一條第一項前段，罰金
罰鍰提高標準條例第一條前段、第二條，判決如主文。
本案經檢察官甲○○到庭執行職務。
中    華    民    國    95    年    6    月    28     日
                      臺灣臺中地方法院刑事第11庭
                            審判長法  官  林源森
                                  法  官  莊嘉蕙
                                  法  官  丁智慧
上正本證明與原本無異。
如不服本判決，應於送達後10日內向本院提出上訴狀（須附繕本
），上訴於臺灣高等法院臺中分院。
                                  書記官  陳淑華
中    華    民    國    95    年    6    月    28     日
附錄本案論罪科刑法條全文：
刑法第339條第1項
意圖為自己或第三人不法之所有，以詐術使人將本人或第三人之
物交付者，處5年以下有期徒刑、拘役或科或併科1千元以下罰金
。


司法院資訊處製作；財團法人民間司法改革基金會備份。
